臺灣嘉義地方法院刑事判決　　　　　　　 95年度易字第544號
公　訴　人　臺灣嘉義地方法院檢察署檢察官
被　　　告　甲○○
　　　　　　乙○○
上　一　人
選任辯護人　葉榮棠律師
上列被告等因重利等案件，經檢察官提起公訴（九十五年度偵字
第三六五八號），本院判決如下：
    主  文
甲○○共同連續乘他人急迫貸以金錢，而取得與原本顯不相當之
重利，處有期徒刑捌月。又共同以加害身體之事，恐嚇他人致生
危害於安全，處有期徒刑肆月。又以加害生命之事，恐嚇他人致
生危害於安全，處有期徒刑伍月。應執行有期徒刑壹年參月。
乙○○共同連續乘他人急迫貸以金錢，而取得與原本顯不相當之
重利，處有期徒刑柒月。又共同以加害身體之事，恐嚇他人致生
危害於安全，處有期徒刑肆月。應執行有期徒刑拾月。
    事  實
一、甲○○與乙○○共同基於乘他人急迫貸以金錢，而取得與原
    本顯不相當重利之概括犯意聯絡，自民國九十二年三月間起
    ，以在自由時報刊登「李太太的私房錢」借錢廣告，並刊登
    聯絡電話00-0000000號之方式，招攬不特定之急需用錢者聯
    絡借款。適丙○○因急需資金支付貨款，遂撥打上開廣告所
    刊登之電話表明欲借款而留下其聯絡電話，後由對外自稱姓
    「張」之甲○○撥打電話與丙○○聯絡商談借款事宜。甲○○與對外自稱「賴經理」之乙○○遂於九十二年三月十六日
    乘丙○○急需用款之際，二人一同至嘉義市果菜市場旁之魚
    市場與丙○○當面商談借款細節，而貸予丙○○新臺幣（下
    同）六萬五千元，利息約定以十日為一期，每期利息為一萬
    五千元，於借款時預扣第一期利息，並須簽發面額為十三萬
    元本票一紙及將其國民身分證正本交付作為借款之擔保，而
    於翌日由甲○○實際交付現金五萬元予丙○○。丙○○於清
    償上開借款後，於同年八月五日復因急需用款，經電話聯絡
    ，甲○○遂駕駛車輛搭載乙○○，二人一同至嘉義市果菜市
    場旁，再貸予丙○○十萬元，利息約定以十日為一期，每期
    利息為二萬元，於借款時預扣第一期利息，並須簽發面額為
    二十萬元之本票一紙及將其國民身分證正本交付作為借款之
    擔保，而僅實際取得八萬元之借款，甲○○與乙○○藉此方
    式連續取得與原本顯不相當之重利九十萬五千元（第一次借
    款利息每期一萬五千元共付息六期再加計預扣一萬五千元共
    計十萬五千元、第二次借款利息每期二萬元付息五期再加計
    嗣後以八十萬結算累計本息，另扣除第二次借款本金十萬元
    共計八十萬；乙○○此部分重利犯行，為本院九十四年度嘉
    簡字第二一八號確定判決效力所及，業經檢察官另為不起訴
    處分）。嗣丙○○陸續分期償還本息迄九十四年十一月間始
    清償上開第二筆借款，於同年十二月間又因急需現款償還債
    務，甲○○與乙○○遂基於乘他人急迫貸以金錢，而取得與
    原本顯不相當重利之概括犯意聯絡，先後於九十四年十二月
    一日、同年月三日及同年月六日，再共同連續貸予丙○○十
    二萬二千元、十二萬二千元及十二萬五千元，利息均約定以
    十日為一期，每期利息分別為二萬二千元、二萬二千元及二
    萬五千元，於借款時均預扣第一期利息，並須分別簽發面額
    分別為十六萬元、二十四萬及二十五萬元之本票各一紙作為
    借款之擔保，而僅分別實際取得各十萬元之借款，甲○○與
    乙○○藉此方式已連續取得與原本顯不相當之重利四十五萬
    二千六百四十三元（丙○○前後支付利息現金二萬二千元、
    二萬元、十一萬元、七萬元、五萬元、五萬元、支票八萬三
    千六百四十三元、四萬七千元）。
二、嗣丙○○不堪重利負擔而無法如期償還上開九十四年十二月
    間之三筆借款本息乃避不出面，甲○○與乙○○竟為催討債
    務遂夥同其他三名姓名年籍不詳之成年男子共同基於恐嚇危
    害安全之犯意聯絡，於九十五年二月二十二日下午四時許，
    分別駕駛車牌號碼0258-JZ號休旅車及車牌號碼3Q-8688號自
    用小客車至丙○○位於嘉義市○○路一五六巷十六之三十三
    號住處，向丙○○之配偶丁○○恫稱：「找到丙○○後要將
    他斷手斷腳」等語，使丁○○心生畏懼，致生危害於安全。
三、甲○○因屢次向丙○○催討上開欠款未果，竟另起恐嚇危害
    安全犯意，於九十五年八月二十三日上午八時五十分許，以
    行動電話0000000000號傳送簡訊至丙○○之行動電話而向丙○○恐嚇稱：「你再吧（把）我專瘋子沒關係，我一定會瘋
    給你看，我要你把全部錢還給我，不然你陪我一個去死，你
    看我敢不敢，每天給我裝孝的。一次又一次今天我再拿不到
    3 萬大家就一起走走看，最好去躲起來或是去報警，你想我
    敢不敢我也不知道。」等語，使丙○○心生畏懼，致生危害
    於安全。
四、案經法務部調查局嘉義市調查站報請臺灣嘉義地方法院檢察
    署檢察官偵查起訴。
    理  由
壹、證據能力部分：
  一、按被告以外之人於審判外之言詞或書面陳述，除法律有規
      定者外，不得作為證據，刑事訴訟法第一百五十九條第一
      項定有明文。次按被告以外之人於審判外之陳述，雖不符
      刑事訴訟法第一百五十九條之一至第一百五十九條之四之
      規定，而經當事人於審判程序同意作為證據，法院審酌該
      言詞陳述或書面陳述作成時之情況，認為適當者，亦得為
      證據。當事人、代理人或辯護人於法院調查證據時，知有
      第一百五十九條第一項不得為證據之情形，而未於言詞辯
      論終結前聲明異議者，視為有前項之同意，此觀刑事訴訟
      法第一百五十九條之五規定甚明。
  二、查本件被告乙○○之選任辯護人於準備程序抗辯檢察官所
      提出之證人丙○○、丁○○、戊○○於調查站詢問時所為
      之陳述，及九十二年三月十七日自由時報廣告欄影本、證
      人丙○○付款明細影本，乃被告以外之人於審判外之言詞
      或書面陳述，均無證據能力。本院認：(1)證人丙○○、丁○○、戊○○於調查站詢問時所為之陳述，屬被告以外之
      人於審判外之言詞陳述，復無符合法律規定有證據能力之
      情形，依刑事訴訟法第一百五十九條第一項之規定，應無
      證據能力。然上開證人於調查站詢問時所為之陳述，僅作
      為檢驗其偵審程序中之證詞與其先前陳述是否一致時，即
      無上開傳聞法則之適用，於該情形仍得作為證據（最高法
      院九十四年度臺上字第六八八一號判決參照），附此敘明
      。(2)九十二年三月十七日自由時報廣告欄影本，觀其內容
      僅為借款條件及聯絡電話之刊登，其所得以證明之待證事
      實亦僅為該廣告內容於該日期刊登於自由時報之事實，而
      非以該書面陳述證明「該陳述內容所主張之事實」，核其
      性質並非傳聞證據，從而自無刑事訴訟法第一百五十九條
      第一項所定以傳聞法則排除其證據能力之適用，故具證據
      能力。(3)證人丙○○之付款明細影本固屬被告以外之人於
      審判外之書面陳述，依刑事訴訟法第一百五十九條第一項
      之規定，並無證據能力。然經證人丙○○到庭具結證述並
      引用平日記帳之該明細表作為其證詞內容，則其到庭具結
      證述情詞，則具有證據能力。(4)被告二人及辯護人於言詞
      辯論終結前，對於偵查卷及本院卷內證人丙○○偵查中之
      證詞、嘉義市警察局第二分局搜索扣押筆錄、扣押物品目
      錄表、扣押物品收據、扣案物（支票一張、本票一張、帳
      單一張）、臺南區中小企業銀行興業分行帳戶存摺交易明
      細查詢影本、嘉義東門郵局帳戶客戶歷史交易清單影本、
      中華電信通聯紀錄查詢系統查詢結果、威寶電信股份有限
      公司函暨附件雙向通話明細及被告甲○○統號更改紀錄資
      料查詢結果等證據方法之證據能力，均未聲明異議。本院
      審酌上開言詞陳述及書面陳述作成時之情況，認無顯不適
      當之情形，且採納上開證據方法，尚無礙於被告與辯護人
      於程序上之彈劾詰問權利，而認上開傳聞證據合於刑事訴
      訟法第一百五十九條之一、之四、之五等規定，因而均具
      證據能力，合先敘明。
貳、事實一部分：
  一、訊據被告甲○○固坦承於上開事實一所載時、地有以上開
      方式貸予證人丙○○金錢並收取重利之事實，然辯稱：該
      部分均係伊自己放款予證人丙○○，並非伊與被告乙○○
      一起放款云云。被告乙○○則矢口否認上開事實一部分犯
      行，辯稱：被告甲○○之借貸完全跟伊無關，九十二年時
      伊幫忙帶被告甲○○去魚市場旁邊之果菜市場找證人丙○○，伊根本不知道什麼事情，伊並無與被告甲○○有重利
      罪之犯意聯絡，亦無與被告甲○○共同經營重利或分配利
      潤云云。
  二、惟查：
    (一)證人丙○○係因看到自由時報刊登「李太太的私房錢」借
      錢廣告，因急需資金支付貨款，遂撥打上開廣告所刊登之
      00-0000000號電話表明欲借款而留下其聯絡電話，後由對
      外自稱姓「張」之被告甲○○與伊聯絡商談借款事宜等情
      ，業據證人丙○○迭於偵訊時及本院審理時結證明確（見
      偵查卷第59頁、本院卷第 135頁），核與被告甲○○供稱
      ：伊對外放款均自稱姓「張」，並曾在自由時報刊登小額
      借款廣告（見本院卷第12頁）等情相符，並有九十二年三
      月十七日自由時報廣告欄影本乙紙（見偵查卷第12頁）附
      卷可稽，足見證人丙○○上開證詞並非杜撰，應係可採。
      而被告甲○○於九十二年三月十七日及同年八月五日，在
      嘉義市果菜市場旁，先後貸予證人丙○○六萬五千元及十
      萬元，利息均約定以十日為一期，每期利息分別為一萬五
      千元及二萬元，於借款時均預扣第一期利息，並須分別簽
      發面額分別為十三萬元及二十萬元之本票各一紙及將其國
      民身分證正本交予被告甲○○作為借款之擔保，而僅分別
      實際取得五萬元及八萬元之借款；嗣證人丙○○陸續分期
      償還本息迄九十四年十一月間始清償上開二筆借款，於同
      年十二月間又因急需現款償還債務，先後於九十四年十二
      月間，再連續貸予證人丙○○十二萬二千元、十二萬二千
      元及十二萬五千元，利息均約定以十日為一期，每期利息
      分別為二萬二千元、二萬二千元及二萬五千元，於借款時
      均預扣第一期利息，並須分別簽發面額分別為十六萬元、
      二十四萬及二十五萬元之本票各一紙交予被告甲○○作為
      借款之擔保，而僅分別實際取得各十萬元之借款等情，則
      據被告甲○○迭於本院訊問時及審理時均坦承不諱（見本
      院卷第 9頁、第10頁、第12頁、第166頁、第168頁），核
      與證人丙○○於檢察官偵訊時及本院審理時結證情節大致
      相符（見偵查卷第59頁、本院卷第 136頁）。參以證人丙○○除以現金支付借款利息外，另於九十四年三月至同年
      十一月間前後多次以匯款方式及客票給付上開借款利息予
      被告甲○○等情，則據證人丙○○於本院審理時結證明確
      （見本院卷第 143頁），復有被告甲○○之配偶戊○○名
      義之臺南區中小企業銀行興業分行帳戶（帳號：00000000
      00000 號）存摺交易明細查詢影本乙份在卷可憑。再參以
      被告甲○○於檢察官偵訊時供承上開帳戶係由其實際支配
      管領等情（見偵查卷第70頁），均足認被告甲○○確以上
      開事實一所載方式貸放上開金錢予證人丙○○並收取上開
      顯不相當之利息無疑。
    (二)被告甲○○及被告乙○○固均辯稱：上開重利行為係被告
      甲○○單獨所為，均與被告乙○○並無關云云。惟按共同
      正犯之成立，祇須具有犯意之聯絡，行為之分擔，既不問
      犯罪動機起於何人，亦不必每一階段犯行，均經參與；而
      共同正犯間，非僅就其自己實施之行為負其責任，並在犯
      意聯絡之範圍內，對於他共同正犯所實施之行為，亦應共
      同負責，最高法院三十四年上字第八六二號、三十二年上
      字第一九０五號判例闡釋甚明。觀諸被告甲○○於本院九
      十五年十月十八日訊問時供稱：「（問：九十二年開始你
      從事過何業？）都沒有工作。‧‧‧（問：你沒有工作，
      經濟來源？）之前在當兵前還有二十五歲那裡，有待過涼
      椅工廠、東榮五金工廠都亂賺像簽棒球的賭博，我沒有什
      麼開銷。」（見本院卷第12頁）等語明確，足見被告甲○○並無穩定工作，復無固定收入，若無他人提供放款資金
      ，其何以能憑空迭次貸予證人丙○○高達數十萬元之借款
      ？是其辯稱上開借款均為其單獨所為云云，顯不足採。再
      參諸被告甲○○於本院審理時供稱：九十二年三月十七日
      該次貸予證人丙○○金錢時，被告乙○○曾一同前往等詞
      （見本院卷第 166頁），而被告乙○○亦於調查站詢問時
      供承：「（問：據本站調查甲○○九十二年間開始經營放
      款業務時，你即曾於九十二年三月間與八月間至嘉義市魚
      市場將款項交付給邱姓男子，前述你辯稱從未與邱姓男子
      見過面，你作何解釋？）將貴站提示後，我回想起確實曾
      於數年前（詳細日期已記不清楚）與甲○○至嘉義市魚市
      場將款項交付給邱姓男子‧‧‧」（見偵查卷第18頁反面
      ）等語；復於本院審理時供承：被告甲○○第一次放款予
      證人丙○○時，伊曾駕車搭載被告甲○○到場（見本院卷
      第16 6頁）等語，由被告二人上開供詞勾稽以觀，已足認
      被告乙○○於九十二年三月間第一次與證人丙○○洽談借
      款事宜時確與被告甲○○一同在場無誤。對照證人丙○○
      於本院審理時結證稱：九十二年三月該次借款係由被告甲○○及乙○○二人到場洽談，翌日由被告甲○○交付借款
      ，而同年八月該次借款時係由被告甲○○駕車搭載被告乙○○一同到場交付借款（見本院卷第 136頁）等情明確，
      亦與其調查站詢問時之指訴情詞相符（見偵查卷第 7頁、
      第7頁反面；此調查站詢問時之證詞僅作為前後陳述一致
      之佐證），是其證詞前後互核一致，並無瑕疵可指，且由
      證人丙○○於九十二年三月間第一次借款係於該月十六日
      經洽談後，於翌日即該月十七日始由被告甲○○單獨交付
      款項等情以觀，足見被告乙○○於調查站詢問時供稱伊曾
      與被告甲○○至嘉義市魚市場將款項交付給證人丙○○之
      該次借款乃指九十二年八月間證人丙○○之第二次借款甚
      明，更徵證人丙○○上開證詞並非子虛，從而，堪認被告
      乙○○九十二年八月間第二次放款予證人丙○○時亦與被
      告甲○○一同在場無誤。而證人丙○○對於九十二年該二
      次借款時被告乙○○在場之情形於本院審理時更明確結證
      稱：「（問：九十二年三月間第一次見到賴經理，為何賴
      經理會到場？）那天我打報紙上的廣告說我今天需要借一
      筆五萬元的現金，他問我一些資料，我人在哪裡，跟他們
      接洽比較方便，我說可否到魚市場，他說不可以，要見面
      必須知道我的工作場所在何處，他們二人都是染頭髮一起
      過來，他們來以後，我說在這邊說不方便到市場門口。（
      問：跟你接洽整個借貸的過程都是賴經理還是張先生即被
      告甲○○？）當初談的時候，二人都有談，賴經理跟我說
      的比較多，被告甲○○跟我說的比較少。‧‧‧（問：九
      十三年三月、八月這二筆錢，誰拿錢給你？）都是被告甲○○。（問：賴經理是否有在場？）第一次借的時候接洽
      的時候，是被告二人，隔天拿錢給我是甲○○拿錢給我，
      第二次還有被告甲○○跟賴經理還有另一位先生。（問：
      第二次九十二年八月你借十萬元的時候這筆，當初賴經理
      在場作何事？）利息電話中已談好了，借十萬元，實際上
      拿八萬元，當天是被告甲○○開車，賴經理坐在副駕駛座
      ，另一個坐在後面。‧‧‧（問：你是否可以指出那位是
      賴經理？）畫面的左手邊（被告乙○○）。」（見本院卷
      第135頁、第136頁）等語，其對於案發當時被告乙○○在
      場之細節情形均能詳細描述，且對於被告乙○○亦於調查
      站詢問時（此調查站詢問時之證詞僅作為前後陳述一致之
      佐證）及本院審理時均能明確指認無誤，足見其證詞並非
      憑空杜撰。是由被告乙○○前後二次放款均與被告甲○○
      一同在場，且第一次放款時更與證人丙○○就借款細節多
      所商議等情以觀，堪認被告乙○○對於九十二年三月及同
      年八月間與證人丙○○洽談借款事宜顯係知情無誤。復以
      此情徵諸被告甲○○於偵查中供稱：九十五年二月十四日
      伊與證人丙○○相約在嘉義市○○○路文財殿門口見面，
      因證人丙○○並未依約還錢，伊有打電話給被告乙○○要
      被告乙○○跟證人丙○○講要他還錢（見偵查卷第71頁）
      等語，核與證人丙○○於本院審理時證稱：九十五年二月
      十四日那天伊因為不能償還全部借款，被告甲○○說他不
      能作決定，伊就拜託被告甲○○跟他們裡面說一聲，被告
      甲○○就拿他的電話打電話給賴經理，被告甲○○再拿給
      伊，伊就跟他說「賴經理，什麼事」，他就說「你給我裝
      笑（臺語）」，接下來就說「你還不出來會找你父母親及
      太太說」（見本院卷第136頁、第138頁）等情相符，足見
      被告甲○○就證人丙○○所積欠款項之展期與否，尚須撥
      打電話轉由被告乙○○親自與證人丙○○對談始能決定，
      更證被告甲○○與被告乙○○對於上開放款予證人丙○○
      並取得與原本顯不相當重利之行為，俱在渠等之犯意聯絡
      範圍內，而各自分擔實施其行為一部無疑。
    (三)此外，證人丙○○不堪重利負擔而無法如期償還上開九十
      四年十二月間之三筆借款本息遂避不出面，被告甲○○乃
      與被告乙○○夥同其他三名姓名年籍不詳之成年男子，於
      九十五年二月二十二日下午四時許，分別駕駛車牌號碼02
      58-JZ號休旅車及車牌號碼3Q-8688號自用小客車至證人丙○○位於嘉義市○○路一五六巷十六之三十三號住處欲催
      討債務等情，業據被告甲○○於本院訊問時及審理時均供
      承明確（見本院卷第15頁、第 172頁），對照被告乙○○
      於調查站詢問時亦供稱：「（問：甲○○有無委託你向他
      人討債？）有的；甲○○於九十五年二月間某日（詳細日
      期已記不清楚）對我表示，他的朋友欠他約新臺幣四十餘
      萬元，要我載他至嘉義市○○路某民宅（詳細地址已記不
      清楚）向該朋友討債。」（見偵查卷第18頁）等詞，足見
      被告乙○○對該次前往證人丙○○住處乃為催討證人丙○○於九十四年十二月間借款所積欠之本息確係知情無誤。
      再參諸證人丁○○就九十五年二月二十二日日下午被告二
      人到其住處內之情形於本院審理時結證稱：「（問：『張
      仔』是誰？）我現在看到的那個，畫面右手邊（被告甲○○）。（問：你畫面左手邊是誰，你知道嗎？）那天他到
      我家，自稱是賴經理。（問：那天到你家，賴經理、張仔
      、姓李，有無人在主導整個情事？）都是賴經理（按指被
      告乙○○）在說話。張仔（按指被告甲○○）在旁邊說我
      是被人僱用的，也沒有辦法，公司以為我把這些錢吞掉。
      （問：那天到你家，是否都是在賴經理在說話？）賴經理
      說的比較多，旁邊的二人在附和。」（見本院卷第 147頁
      至第 150頁）等詞，核與其於調查站詢問時證述情節一致
      （此調查站詢問時之證詞僅作為前後陳述一致之佐證）；
      而被告甲○○固於本院審理時供稱：伊於該次至證人丙○○家時負責主講（見本院卷第 173頁）云云，然對照被告
      甲○○於本院訊問時已明確供稱：「（問：為何要帶那麼
      多人去丙○○住處？）我自律神經失調，說話比較不清楚
      ，要那些人幫我說話‧‧‧。」（見本院卷第15頁）等語
      明確，其事後翻異前詞，已顯可疑，且衡酌被告甲○○於
      本院訊問時係單獨在庭接受訊問，審理時則有被告乙○○
      同時在場，堪認其於審理時供稱案發當時由伊主講云云，
      顯係迴護被告乙○○之詞，並不足採。
    (四)綜觀上情，被告乙○○若與被告甲○○對於上開放款予證
      人丙○○並取得與原本顯不相當重利之行為，並無任何犯
      意聯絡，何以被告甲○○放款時前後二次均一同在場？而
      於證人丙○○無法如期繳付借款之本息又何須迭次透過電
      話或夥同被告甲○○向證人丙○○及其家屬催討？顯見被
      告乙○○就上開各次放款予證人丙○○確與被告甲○○具
      有乘他人急迫貸以金錢，而取得與原本顯不相當重利之犯
      意聯絡及行為分擔，揆諸上開說明，在渠等犯意聯絡之範
      圍內，對於他人所實施之行為，亦應共同負責無疑。是此
      部份事證明確，被告二人所辯並不足信，該部分犯行至堪
      認定，應依法論科。
參、事實二部分：
  一、訊據被告甲○○及被告乙○○固均坦承於事實二所載時間
      曾一同至證人丙○○住處之事實，然均矢口否認有何恐嚇
      危害安全犯行，被告甲○○辯稱：伊是去跟證人丙○○的
      太太協商證人丙○○所欠款項要如何還，伊並沒有說要打
      斷證人丙○○手腳，也沒有說恐嚇言詞云云。被告乙○○
      辯稱：伊僅係基於朋友關係陪同被告甲○○到現場，並無
      恐嚇之言行云云。
  二、惟查：
    (一)證人丙○○不堪重利負擔而無法如期償還上開九十四年十
      二月間之三筆借款本息乃避不出面，被告甲○○與被告乙○○為催討債務遂夥同其他三名姓名年籍不詳之成年男子
      ，於九十五年二月二十二日下午四時許，分別駕駛車牌號
      碼0258-JZ號休旅車及車牌號碼3Q-8688號自用小客車至證
      人丙○○位於嘉義市○○路一五六巷十六之三十三號住處
      欲催討債務等情，業據被告甲○○及被告乙○○於本院審
      理時均坦認不諱（見本院卷第172頁、第173頁），核與證
      人丁○○於本院審理時結證情節一致（見本院卷第148頁
      ）。參以被告甲○○與被告乙○○就上開貸予證人丙○○
      金錢收取重利之行為，具有犯意聯絡及行為分擔等情，業
      詳如上述，而被告甲○○復供承：伊因屢次催討上開債務
      ，證人丙○○均未如期履行，且不接電話，始起意至證人
      丙○○住處催討（見本院卷第172頁）等情，足見被告甲○○及乙○○因證人丙○○避不出面而為催討上開證人丙○○之債務，渠等確有相當之動機向證人丙○○之配偶出
      言恐嚇無疑。而證人丁○○就就被告二人到其住處後之情
      形於本院審理時具結證稱：「（問：賴經理有無跟你說過
      什麼話？）他都是用台語說，他說你們邱仔都給我裝笑的
      ，要是被我找到就要斷手斷腳。旁邊的二個人都有附和。
      （問：你聽到這句話，有無感覺？）我會害怕，我還說你
      們電話給我，我們想到辦法會跟你聯絡，他們說公司電話
      很多支，我們想到在看留哪支給你，我說你們公司作這麼
      大，他們很不高興，就進來作勢要打我。」（見本院卷第
      148頁、第149頁）等詞，核與其調查站詢問時證述情詞相
      符（見本院卷第23頁反面；此調查站詢問時之證詞僅作為
      前後陳述一致之佐證），是其前後指訴一致，並無瑕疵可
      指，且參諸上開被告二人確有恐嚇危害安全之動機之情，
      其證詞亦屬符合常情，而堪以採憑，足認被告乙○○於上
      開事實二所載時、地確有向證人丙○○之配偶丁○○恫稱
      ：「找到丙○○後要將他斷手斷腳」等語無誤。而被告乙○○陳述上開言詞時口氣兇惡，其內容客觀上亦足令證人
      丁○○心生畏怖，而有恐遭被告等人侵害之不安全感覺等
      情，亦據證人丁○○結證明確。是被告乙○○出言恫嚇，
      態度兇惡，並通知於被害人，其客觀上足令被害人心生畏
      怖，主觀上顯係有欲恐嚇被害人之意甚明。而被告乙○○
      辯稱：伊僅係基於朋友關係陪同被告甲○○到現場，並無
      恐嚇之言行云云，顯與事實相違，並不足信。
    (二)此外，證人丁○○就被告甲○○當時言行於本院審理時結
      證稱：「張仔（按指被告甲○○）在旁邊說我是被人僱用
      的，也沒有辦法，公司以為我把這些錢吞掉，所以我帶公
      司的人到你家確認，看我們家人如何解決。」（見本院卷
      第 150頁）等語；參以被告甲○○供承：伊係因自律神經
      失調，說話比較不清楚，要那些人幫伊說話，始帶同多人
      至證人丙○○住處等情，業如上述，亦足證被告甲○○與
      被告乙○○對以上開言詞恫嚇證人丙○○家屬之行為，俱
      在渠等之犯意聯絡範圍內，而由被告乙○○分擔實施其行
      為一部，揆諸上開說明，被告甲○○在渠等犯意聯絡之範
      圍內，對於被告乙○○所實施之行為，亦應共同負責無疑
      。是被告甲○○辯稱：伊並沒有說要打斷證人丙○○手腳
      ，以沒有說恐嚇言詞云云，似以其己身未口出恐嚇言詞即
      無庸共同負責，顯有誤解，並不足採。
    (三)再按當事人、代理人、辯護人或輔佐人聲請調查之證據，
      法院認為不必要者，得以裁定駁回之。而待證事實已臻明
      瞭無再調查必要者，應認為不必要，刑事訴訟法第一百六
      十三條之二第一項，及同條第二項第三款分別定有明文。
      查被告甲○○於準備程序固聲請傳喚證人丁○○及證人丙○○之父、母親到庭，以證明其並無口出恐嚇言詞。惟證
      人丁○○業經本院傳喚到庭接受交互詰問，其就案發過程
      復以結證明確如上，故上開待證事實已臻明確，揆諸上開
      說明，被告甲○○聲請傳喚證人丙○○之父、母親到庭證
      明相同之待證事實，自無再調查之必要，附此敘明。
    (四)綜上所述，此部份事證明確，被告二人此部分犯行至堪認
      定，亦應依法論科。
肆、事實三部分：
  一、訊據被告甲○○固坦承伊確有傳送事實三所載簡訊予證人
      丙○○之事實，然辯稱：伊係因證人丙○○欠款不還始傳
      送上開簡訊，並無恐嚇之意云云。
  二、惟查：
    (一)被告甲○○因屢次向丙○○催討上開欠款未果，竟於九十
      五年八月二十三日上午八時五十分許，以行動電話000000
      0000號傳送內容為：「你再吧（把）我專瘋子沒關係，我
      一定會瘋給你看，我要你把全部錢還給我，不然你陪我一
      個去死，你看我敢不敢，每天給我裝孝的。一次又一次今
      天我再拿不到 3萬大家就一起走走看，最好去躲起來或是
      去報警，你想我敢不敢我也不知道。」之簡訊至證人丙○○之行動電話等情，業據被告甲○○迭於本院訊問時、行
      準備程序時及本院審理時均坦承不諱（見本院卷第10頁、
      第11頁），核與證人丙○○於檢察官偵訊時及本院審理時
      結證情節相符，復有被告甲○○所傳送簡訊內容照片三幀
      （見本院卷第69頁反面、第70頁編號三至編號五照片）及
      威寶電信股份有限公司函覆被告甲○○所使用門號000000
      0000號九十五年八月間之雙向通聯紀錄乙份（見本院卷第
      29頁至第62頁）附卷可憑，是此部份事實至為明灼，堪以
      認定。
    (二)被告甲○○固辯稱：伊係因證人丙○○欠款不還始傳送上
      開簡訊，並無恐嚇之意云云。惟按刑法第三百零五條之恐
      嚇罪，所稱以加害生命、身體、自由、名譽、財產之事，
      恐嚇他人者，係指以使人生畏怖心為目的，而通知將加惡
      害之旨於被害人而言，最高法院五十二年臺上字第七五一
      號判例可資參照；又所謂恐嚇，指凡一切言語、舉動足以
      使人生畏怖心者均屬之，而該言語或舉動是否足以使他人
      生畏怖心，應依社會一般觀念衡量之。查本件被告甲○○
      以上開事實三所示言語加諸被害人，係以加害他人生命之
      事，通知他人，衡酌社會一般觀念，一般有理解事務能力
      之人均得明其意涵，並將因而心生畏怖恐懼，致生危害於
      安全無疑。是被告甲○○辯稱伊並無恐嚇之意，顯然悖於
      事理，並不足採。
    (三)故上開事實三部分事證明確，被告甲○○所辯並不足採，
      應依法論科。
伍、論罪科刑：
  一、核被告甲○○、乙○○上開事實一部分所為，均係犯刑法
      第三百四十四條重利罪。又核其上開事實二、事實三部分
      所為，均係犯刑法第三百零五條之恐嚇危害安全罪。被告
      二人於重利犯行成立後，另起恐嚇危害安全之犯意，是被
      告二人所犯上開二罪，犯意各別，罪名有異，應予分論併
      罰。
  二、按行為後法律有變更者，適用行為時之法律。但行為後之
      法律有利於行為人者，適用最有利於行為人之法律，此為
      刑法第二條第一項所揭示法律變更從舊從輕原則。查：
    (一)本件被告二人行為後刑法第二十八條已有修正，針對「正
      犯」意義，修正後重新定義為共同「實行」犯罪，而修正
      前同條定義，則為共同「實施」犯罪。修正前後，就正犯
      定義，依刑法修正立法理由，修正前所指「實施」概念，
      涵蓋「陰謀、預備、著手、實行。修正後正犯定義，則僅
      限於「實行」而已。而本件被告二人間就上揭事實一部分
      重利及事實二部分恐嚇危害安全犯行，具有犯意聯絡及行
      為分擔，且均已達「實行」之階段，是無論依修正前後之
      刑法第二十八條均構成共同正犯，應不生新舊法比較之問
      題，而無刑法第二條第一項之適用，故應依修正後刑法第
      二十八條，論以共同正犯。
    (二)關於罰金刑貨幣單位由銀元修正為新臺幣之法律適用，因
      九十五年七月一日修正公布施行之刑法施行法第一條之一
      增訂「（第一項）中華民國九十四年一月七日刑法修正施
      行後，刑法分則編所定罰金之貨幣單位為新臺幣。（第二
      項）九十四年一月七日刑法修正時，刑法分則編未修正之
      條文定有罰金者，自九十四年一月七日刑法修正施行後，
      就其所定數額提高為三十倍。但七十二年六月二十六日至
      九十四年一月七日新增或修正之條文，就其所定數額提高
      為三倍」，而刑法第三百零五條及同法第三百四十四條，
      自七十二年六月二十六日（即罰金罰鍰提高標準條例修正
      公布日）迄今均未修正，其罰金之法定刑分別為「三百元
      」及「一千元」（貨幣單位均為「銀元」），再依罰金罰
      鍰提高標準條例第一條前段規定罰金刑提高十倍為「銀元
      三千元」及「銀元一萬元」，依現行法規所定貨幣單位折
      算新臺幣條例規定折算為「新臺幣九千元」及「新臺幣三
      萬元」；又於刑法施行法第一條之一施行日（即九十五年
      七月一日）後，刑法所定罰金之貨幣單位改為「新臺幣」
      ，就其所定數額提高三十倍，亦為「新臺幣九千元」及「
      新臺幣三萬元」，是刑法施行法第一條之一施行後，罰金
      刑貨幣單位雖有「新臺幣」之更異，惟適用結果之罰金額
      度則無二致，就罰金法定刑提高之「刑罰權規範內容」並
      無利或不利變更，自不生新舊法之比較問題。
    (三)被告二人行為後刑法第三十三條第五款關於「罰金：一元
      以上」規定，修正公布為「罰金：新臺幣一千元以上，以
      百元計算之」，刑法法定本刑中列有罰金刑者，其法定最
      低度罰金刑因之提高，涉及科刑規範變更，自有新舊法比
      較必要（最高法院九十五年第八次刑事庭會議決議參照）
      ，比較結果，以舊法有利於行為人，應適用舊法規定定其
      罰金部分之法定刑。
    (四)被告二人行為後，刑法第五十六條連續犯之規定，業於九
      十五年七月一日刪除並施行，被告二人修正施行前犯行，
      因行為後連續犯規定廢止，影響刑罰利或不利法律效果，
      屬法律變更，依新法第二條第一項前段規定比較新、舊法
      結果，應適用較有利於被告之行為時舊法論以連續犯，至
      九十五年七月一日修正施行後發生之行為，該部分則不能
      論以連續犯（最高法院九十五年第八次刑事庭會議決議參
      照）。本件被告二人上開事實一部分所示先後多次重利行
      為，時間緊接，犯罪構成要件相同，顯係基於概括犯意為
      之，為連續犯，應依廢止前刑法第五十六條規定，論以一
      罪，並均加重其刑。
    (五)另本件被告甲○○事實二部分所為恐嚇行為、事實三部分
      所為恐嚇行為，分別係發生在九十五年七月一日修正施行
      前後，揆諸上開說明，自不能與九十五年七月一日前犯行
      論以連續犯，故被告甲○○所犯事實二部分行為及事實三
      部分行為，罪名互異，犯意各別，應分論併罰。
    (六)修正前刑法第五十一條第五款原規定多數有期徒刑合併應
      執行之刑不得逾二十年，刑法於九十五年七月一日修正施
      行後，提高合併應執行之最高度刑期為三十年，又定執行
      刑為科刑事項，影響及行為人刑罰法律效果，自有新舊法
      比較必要（最高法院九十五年第八次刑事庭會議決議參照
      ），比較修正前後規定之結果，以行為時之舊法有利於被
      告，應依新法第二條第一項前段規定，適用修正前刑法第
      五十一條第五款定其應執行之刑。
  三、爰審酌被告甲○○前有公共危險前科、被告乙○○前有重
      利前科之素行，被告甲○○國中畢業、被告乙○○專科肄
      業之智識程度，被告二人年輕力壯，不思以正當方式賺取
      收入，而利用他人亟需用錢之際放款並收取顯不相當之利
      息，藉此牟利，且因被害人未能如期還款，未循法律途徑
      以資救濟，竟夥同年籍姓名不詳之三名成年男子以加害身
      體之事恐嚇被害人之討債行徑，尤其被告甲○○已明知其
      重利犯行及第一次恐嚇危害犯行業已進入司法偵查程序，
      竟仍於九十五年八月二十二日向同一被害人實施其第二次
      恐嚇危害安全犯行，更見其目無法紀之輕率態度，再審酌
      被告甲○○犯罪後就其重利罪及第二次恐嚇危害安全罪犯
      行部分，尚能坦承部分犯行，惟就其餘犯行仍為迴護被告
      乙○○之飾詞，以及被告乙○○犯罪後均未坦認犯行，更
      圖將所有行為推由被告甲○○單獨承擔之態度等一切情狀
      ，分別量處如主文所示之刑，並均定其應執行之刑，以資
      懲儆。
據上論斷，應依刑事訴訟法第二百九十九條第一項，刑法第二條
第一項前段、第二十八條、第五十六條（修正前）、第三百零五
條、第三百四十四條、第五十一條第五款（修正前），刑法施行
法第一條之一第一項、第二項前段，判決如主文。
本案經檢察官鄭葆琳到庭執行職務。
中　　華　　民　　國　　96　　年　　 1　　月　　10　　日
                  刑事第一庭審判長法　官  許進國
                                  法  官  黃琴媛
                                  法  官  曾宏揚
上列正本證明與原本無異。
如不服本判決，應於判決送達後10日內向本院提出上訴狀（應附
繕本）。告訴人或被害人如對於本判決不服者，應具備理由請求
檢察官上訴，其上訴期間之計算係以檢察官收受判決正本之日期
為準。
中　　華　　民　　國　　96　　年　　 1　　月　　10　　日
                                  書記官  陳慶昀
附錄本案論罪科刑法條：
中華民國刑法第305條
（恐嚇危害安全罪）
以加害生命、身體、自由、名譽、財產之事，恐嚇他人致生危害
於安全者，處2年以下有期徒刑、拘役或3百元以下罰金。
中華民國刑法第344條
（重利罪）
乘他人急迫、輕率或無經驗貸以金錢或其他物品，而取得與原本
顯不相當之重利者，處1年以下有期徒刑、拘役或科或併科1千元
以下罰金。
